---
title: "analise_respostas"
author: "Manoel Galdino"
date: "August 22, 2019"
output: word_document
---

```{r setup, include=FALSE}
knitr::opts_chunk$set(echo = TRUE)
```

## Análise das resposas

Nós tivemos 65 formulários, mas apenas 62 colocaram sim no termo de ciência da pesquisa. Portanto, analiso aqui apenas os 62 que aceitaram ter seus dados analisados. 

```{r, warning=FALSE, message=FALSE, , echo=FALSE}
library(tidyverse)
setwd("C:/Users/mczfe/Transparencia Brasil/Projetos/Tinker/Github/tinker/dados")
load(file="resp_merenda_valido.RData")
resp_merenda_valido %>%
  summarise(n())
```

Como enviamos dois tipos de questionários, eis os totais de respostas por questionário:

```{r, warning=FALSE, message=FALSE, echo=FALSE}

resp_merenda_valido %>%
  group_by(tipo) %>%
  summarise(respostas = n())
```

## Demográficos
Vamos analisar os dados demográficos : UF e perfil do respondente

```{r, warning=FALSE, message=FALSE, echo=FALSE}
print("UF")
resp_merenda_valido %>%
  group_by(uf) %>%
  summarise(total=n()) %>%
  ungroup() %>%
  mutate(perc = round(total/sum(total), 2))

print("Perfil do respondente")

resp_merenda_valido %>%
  group_by(sobre) %>%
  summarise(total=n()) %>%
  ungroup() %>%
  mutate(perc = round(total/sum(total), 2))
```

Como se vê, há uma grande concentração de respostas no estado de São Paulo (90% das respostas).

## Hipóteses

Vamos começar agora a responder as hipóteses que orientaram a pesquisa. Nossa primeira investigação era sobre como perguntar a frequência com que as pessoas comiam a merenda.
Como tivemos apenas 9 respostas no tipo A, o teste não é muito conclusivo.

De todo modo, o questionário A continha a seguinte pergunta:
"Quantas Vezes Na Semana Você Costuma Comer As Refeições Oferecidas Pela Escola"

Já o questionario B perguntava:
"Você Comeu As Refeições Oferecidas Pela Escola Mais De Uma Vez Neste Ano"

Eis as respostas para cada tipo de questionário
```{r, warning=FALSE, message=FALSE, echo=FALSE}
print("Questionário A")

resp_merenda_valido %>%
  filter(tipo == "A") %>%
  group_by(freq_comeu_A) %>%
  summarise(total=n()) %>%
  ungroup() %>%
  mutate(perc = round(total/sum(total), 2))

print("Questionário B")
resp_merenda_valido %>%
  filter(tipo == "B") %>%
  group_by(freq_comeu_B) %>%
  summarise(total=n()) %>%
  ungroup() %>%
  mutate(perc = round(total/sum(total), 2))
```

Devido ao baixo número de respostas do formulário A, não é possível tirar mais conclusões.
Podemos nos perguntar, porém, se há associação entre quem come a comida e o perfil do respondente (estudantes comeriam, pais não).
Os dados, porém, mostram uma associação clara, porém menor do que eu esperava. No questionário B (onde temos mais respostas), estudantes são quase 3x mais prováveis de responderem positivamente à questão do que negativamente, e quase não há diferença na respostas de pais, e funcionários todos comem (mas o número de respostas desse perfil é baixo).


```{r echo=FALSE, warning=FALSE, message = FALSE}
print("questionário B")
resp_merenda_valido %>%
  filter(tipo == "B") %>%
  ggplot(aes(x=freq_comeu_B)) + geom_bar() +
  facet_grid( ~ sobre)

print("questionário A")
resp_merenda_valido %>%
  filter(tipo == "A") %>%
  ggplot(aes(x=freq_comeu_A)) + geom_bar() + coord_flip() + 
  facet_grid( ~ sobre)
```


A partir de agora, as perguntas do questionário B e A são iguais, de forma que não mais distinguiremos a análise por tipo de resposta - iremos juntar as respostas.

## Qualidade da merenda

Quando perguntados sobre a qualidade da merenda (se achavam satisfatória), 30% disseram que não e 50% achavam satisfatória. O restante não soube ou não respondeu. 

```{r echo=FALSE, warning=FALSE, message = FALSE}
#print("questionário B")
resp_merenda_valido %>%
  group_by(qualidade_merenda) %>%
  summarise(total=n()) %>%
  ungroup() %>%
  mutate(perc = round(total/sum(total), 2))

resp_merenda_valido %>%
  ggplot(aes(x=qualidade_merenda)) + geom_bar() + coord_flip() + 
  facet_grid( ~ sobre)

```

## Cardápio

Quando perguntados se o cardápio podia ser cosnultado, 44% disseram que não e 56% que sim. Cruzando por tipo de respondente, por UF (SP vs outros) e cidade, vemos que não há correlação entre a resposta e se é estudante, e alguma evidência de que pais e funcionários são mais propensos a achar que sim, o cardápio pode ser consultado.
Quando olhamos para região, notamos que UF não é informativo, mas cidade é. No agregado não há diferença ser estudante e achar o cardápio, mas entre cidades isso muda. O que sugere que há variaçao de cidade na publicidade do cardápio (possivelmente entre escolas). Isso desaparece ao nível do estado, porque a variação é aleatório e uma coisa compensa a outra. Isso sugere que cidade (escolas?) é mais importante para explicar a variação nesse dado que o tipo de respondente.

```{r echo=FALSE, warning=FALSE, message = FALSE}
#print("questionário B")
resp_merenda_valido %>%
  group_by(cardapio_transparente) %>%
  summarise(total=n()) %>%
  ungroup() %>%
  mutate(perc = round(total/sum(total), 2))

resp_merenda_valido %>%
  ggplot(aes(x=cardapio_transparente)) + geom_bar() +
  facet_grid( ~ sobre)

resp_merenda_valido %>%
  ggplot(aes(x=cardapio_transparente)) + geom_bar() +
  facet_grid( ~ qualidade_merenda)

resp_merenda_valido %>%
  mutate(uf1 = ifelse(uf == "SP", uf, "outros")) %>%
  ggplot(aes(x=cardapio_transparente)) + geom_bar() +
  facet_grid(uf1 ~ sobre)

resp_merenda_valido %>%
  mutate(uf1 = ifelse(uf == "SP", uf, "outros")) %>%
  ggplot(aes(x=cardapio_transparente)) + geom_bar() +
  facet_grid(sobre ~ cidade)

resp_merenda_valido %>%
  mutate(uf1 = ifelse(uf == "SP", uf, "outros")) %>%
  ggplot(aes(x=cardapio_transparente)) + geom_bar() +
  facet_grid( ~ cidade)

```

Demais perguntas sobre cardápio eram: 1. como consulta o cardápio e 2. se a merenda corresponde ao cardápio. Quarenta porcento não responderam à primeira pergunta. Então procuramos investigar se havia associação entre perfil do respondente e ter respondido à pergunta ou cidade e ter respondido à pergunta. A hipótese é que uma associação clara daria luz sobre a utilidade desta pergunta para determinado público alvo ou para cidades/escolas. Há uma associação, mas bem mais fraca que a encontrada sobre ter o cardápio disponível ou não. Precisaria investigar mais (aka coletar mais dados).

```{r echo=FALSE, warning=FALSE, message = FALSE}
#print("questionário B")
# resp_merenda_valido %>%
#   group_by(como_consulta_cardapio) %>%
#   summarise(total=n()) %>%
#   ungroup() %>%
#   mutate(perc = round(total/sum(total), 2)) %>%
#   arrange(desc(perc))

resp_merenda_valido %>%
  mutate(respondeu = ifelse(is.na(como_consulta_cardapio), "não", "sim")) %>%
  ggplot(aes(x=respondeu)) + geom_bar() +
  facet_grid( ~ sobre)

resp_merenda_valido %>%
  mutate(respondeu = ifelse(is.na(como_consulta_cardapio), "não", "sim")) %>%
  ggplot(aes(x=respondeu)) + geom_bar() +
  facet_grid( ~ cidade)



```

E abaixo temos as respostas de como eles acessam ao cardápio. Grosso modo, está disponível na parede.
```{r echo=FALSE, warning=FALSE, message = FALSE}

resp_merenda_valido %>%
  filter(!is.na(como_consulta_cardapio)) %>%
  mutate(uf1 = ifelse(uf == "SP", uf, "outros")) %>%
  ggplot(aes(x=como_consulta_cardapio)) + geom_bar() + coord_flip()
  facet_grid( ~ cidade)
```

Com relação à correspondência entre cardápio e merenda, olhando apenas para aqueles que responderam a pergunta acima, encontramos que o cardápio, via de regra, corresponde à merenda sempre ou quase sempre. 

```{r echo=FALSE, warning=FALSE, message = FALSE}

resp_merenda_valido %>%
  filter(!is.na(como_consulta_cardapio)) %>%
  mutate(uf1 = ifelse(uf == "SP", uf, "outros")) %>%
  ggplot(aes(x=corresp_cardapio_merenda)) + geom_bar() + coord_flip()
  

resp_merenda_valido %>%
  filter(!is.na(como_consulta_cardapio)) %>%
  ggplot(aes(x=corresp_cardapio_merenda)) + geom_bar() + coord_flip() +
  facet_wrap( ~ cidade)
```

# Preparo da Merenda
A maior parte das respostas indicam que a merenda é preparada na escola e não há diferenças por cidade.

```{r echo=FALSE, warning=FALSE, message = FALSE}

resp_merenda_valido %>%
    mutate(fazer_refeicao1 = gsub("em parte preparadas na escola e em parte chegam prontas", "misto", fazer_refeicao)) %>%
  mutate(uf1 = ifelse(uf == "SP", uf, "outros")) %>%
  ggplot(aes(x=fazer_refeicao1)) + geom_bar() + coord_flip()
  

resp_merenda_valido %>%
  mutate(fazer_refeicao1 = gsub("em parte preparadas na escola e em parte chegam prontas", "misto", fazer_refeicao)) %>%
  ggplot(aes(x=fazer_refeicao1)) + geom_bar() + coord_flip() +
  facet_wrap( ~ cidade)

resp_merenda_valido %>%
  mutate(fazer_refeicao1 = gsub("em parte preparadas na escola e em parte chegam prontas", "misto", fazer_refeicao)) %>%
  ggplot(aes(x=fazer_refeicao1)) + geom_bar() + coord_flip() +
  facet_wrap( ~ qualidade_merenda)

resp_merenda_valido %>%
  mutate(fazer_refeicao1 = gsub("em parte preparadas na escola e em parte chegam prontas", "misto", fazer_refeicao)) %>%
  ggplot(aes(x=fazer_refeicao1)) + geom_bar() + coord_flip() +
  facet_wrap( ~ cardapio_transparente)

```
